臺灣板橋地方法院民事判決　九十年度訴字第二三四一號
　　原　　　告　　藍明華
　　被　　　告　　乙○○
　　被　　　告　　地球村房屋仲介有限公司
　　法定代理人　　甲○○
　　被　　　告　　丙○○
右當事人間請求返還價金事件，本院判決如左：
    主    文
原告之訴及假執行之聲請均駁回。
訴訟費用由原告負擔。
    事    實
甲、原告方面：
一、聲明：
（一）先位聲明：
    1.被告乙○○、丙○○應連帶給付原告新台幣（下同）一百二十萬元，並自民國
      九十年七月十九日起至清償日止，按年息百分之五計算之利息。但被告地球村
      房屋仲介有限公司已為後開第二項給付時，被告乙○○、丙○○免給付義務。
    2.被告丙○○、地球村房屋仲介有限公司應連帶給付原告一百二十萬元，並自九
      十年七月十九日起至清償日止，按年息百分之五計算之利息。如果被告乙○○
      或丙○○已為前開第一項給付時，免為給付義務。
    3.原告願供擔保請准宣告假執行。
（二）備位聲明：
    1.被告乙○○應給付原告一百二十萬元，並自九十年七月十九日起至清償日止，
      按年息百分之五計算之利息。
    2.原告願供擔保請准宣告假執行。
二、陳述：
（一）緣原告於九十年七月二十八日經由被告地球村房屋仲介有限公司（下稱被告地
      球村公司）人員即被告丙○○之居間，向被告乙○○購買坐落台北縣中和市○○段三七一、三七二、三七四地號等土地及其上門牌台北市○○市○○街十五
      巷廿二號一樓房屋、地下室及車庫（下稱系爭房地），買賣總價共計一千二百
      萬元，原告業已依約給付房屋及土地款共計一百二十萬元。
（二）由於本件買賣契約係透過仲介公司，故原告乃完全信賴仲介公司所提供之資訊
      及出賣人之說明，並先行交付定金一百二十萬元後始簽訂契約。詎料，於簽約
      後經原告調閱相關謄本，發現本件有如下重大自始存在之瑕疵：
    1.依被告地球村公司所提供產權調查表，說明系爭房屋主建物為三四．八坪，被
      告等並向原告表明主建物未包含樓梯間（即俗稱之「小公」），惟經原告查證
      主建物事實上係含有六．三坪左右之樓梯間面積，因致主建物部分根本未達三
      十坪，此實嚴重影響原告就主建物之規劃與利用。
    2.再者，按前揭產權調查表所有權欄中記載：「本物件權利持分比例為全部」，
      且被告等於簽訂契約前，並再三保證地下室及車庫部分擁有單獨之所有權，且
      於地下室尚規劃單獨二間和室，並為買賣標的之一部。詎料，後經原告調閱建
      物登記謄本，竟發現被告就該部分實際僅持有六分之一權利，其地下室係未經
      其他住戶同意擅自封閉隔間，被告等顯係惡意蒙騙。
    3.且更甚者，原告並發現被告所欲交付之車庫違法占用訴外人王坤旺先生之三六
      九地號私人土地面積達一．六七坪，其侵害第三人之所有權甚明。
    4.綜上所述，被告等故意虛構並隱匿上揭標的瑕疵之事實，欺瞞原告誘使簽訂本
      件制式契約之詐欺行為，且案發後被告等於雙方電話交談中先是對隱匿乙節坦
      承不諱，詎幾天後即態度丕變不予承認。嗣雖經原告於九十年八月二日發函向
      其等主張撤銷買賣契約並返還價金，惟非旦未獲合理回應，更甚者，被告未依
      原告所請反漠視其所欲為之給付具有重大之瑕疵，竟欲片面主張解除契約，並
      沒收價金，原告除再度發函表明立場外，為示慎重乃復於九十年八月廿七日委
      請律師以九○瑞律字第○八○一號函表示已撤銷原告因被詐欺所為系爭買賣契
      約之意思表示，惟亦未獲正視。
（三）本件原告之請求權基礎：
    1.對被告乙○○部分：
    (1)查本件原告與被告乙○○所為之買賣契約，雖係透過仲介公司居中處理，惟被
      告乙○○與仲介公司共謀共同隱匿其地下室及停車位均係違建之事實，且一再
      向原告保證室內面積不包括小公面積在內。按被告於其所提之答辯狀中對地下
      室及停車場係違建之事實均已為自認，是其行為顯有詐欺之事實及侵害原告締
      約之意思表示之自由權利存在。基此，原告乃依民法第九十二條之規定撤銷原
      告及被告乙○○所簽訂之買賣契約，並依民法第一七九條、第一八二條第二項
      不當得利及民法第一八四條侵權行為之規定，請求被告乙○○返還其已受領之
      價金。
    (2)退步言之，縱使被告之欺罔行為未該當民法上之詐欺，按民法第三五四條物之
      出賣人對於買受人應擔保其物依民法第三七三條之規定危險轉移於買受人時無
      滅失及減少其價值之瑕疵，亦無滅失或減少其通常效用或契約預定效用之瑕疵
    ，而出賣人就其交付之買賣標的物所應負物之瑕疵擔保責任，因買賣標的物之
      瑕疵為明顯、重大並難於補正，買受人自得提前於危險移轉之前對出賣人主張
  ，此觀最高法院八十二年台上字第二九一號裁判可知，及民法第三五九條買賣
  因物有瑕疵，而出賣人依前五條之規定應負擔保之責者，買受人得解除契約。
  查本件系爭建物、地下室、車庫等主給付實具有重大瑕疵，絕非當初所允諾及
      保證者，是以，依民法第三五四條、第三五九條、第二五九條第一項、第二項
      規定，原告自得行使解除權，並備位請求被告乙○○返還已受領之價金及自受
      領時起之利息。
    (3)又再退步言，倘鈞院認原告之解約為無理由，惟本件原告業已依約繳高達一百
      二十萬元之買賣價款，且原告並未受有任何房屋使用之利益，被告亦因房屋仍
      由其自用而未受有任何損害，是依民法第二五一條之規定，請求酌減違約金。
      至於被告主張其因房屋跌價而受有轉賣差價之損害云云，按房屋之跌價損失係
      契約解除後因其他情事所生之損害，並非因原告債務不履行所生之損害，依法
      不在被告得請求損害賠償範圍內，此有最高法院之見解可稽。基此，被告之抗
      辯及主張於法顯有未合。
  2.被告地球村公司、丙○○部分：
    (1)按本件系爭買賣合約之簽訂係透過被告地球村公司作成，且原告亦與被告地球
      村公司簽訂不動產買賣意願書委託其代為居中斡旋，而被告地球村公司基於其
      銷售專業，本應據實將買賣房地之相關資料告知原告。詎料，被告丙○○為促
      成本件買賣契約之作成，以圖分別向原告及被告乙○○百分之一及百分之五之
      報酬，竟與被告乙○○共同隱匿室內面積包括小公、地下室及停車位為違建之
      事實，使原告陷於錯誤而為買賣契約之訂定，是其行為顯與被告乙○○共同侵
      害原告意思表示自由之權利，是原告依民法第一八四條、第一八五條之規定自
      得請求被告丙○○與被告乙○○共同連帶賠償原告所受之損害。
    (2)至於被告地球村公司為被告丙○○之僱用人，是依民法第一八八條之規定，對
      於被告丙○○不法侵害原告之權利，自應連帶負賠償之責，並與被告乙○○負
      擔不真正連帶債務之賠償責任。
（四）對被告抗辯所為之陳述：
    1.查本件被告乙○○及丙○○雖一再陳稱其已明白告知地下室及車庫之使用權不
      合法，且亦提出測量成果圖說明室內面積包含小公在內云云。惟查：
    (1)本件系爭房屋倘無地下室及車庫之合法使用權，室內面積亦未包含小公之面積
      在內，則依市場行情即房屋之市值僅約七百七十萬元左右之行情，此有不動產
      鑑定報告書可稽。原告何可能於明知地下室車庫係非法占用且室內面積亦包含
      小公之情形，尚以高達一千二百萬元之價格向被告購買系爭房屋。
    (2)再者，由於本件系爭房屋係獨棟之格局，被告雖有提供建物測量成果圖，惟因
      測量成果亦為獨立之格局，其內並未有標示小公樓梯位置所在，根本無法從該
      圖得知小公是否包括在室內面積裡面，此對照被告所提出之建物測量成果圖及
      鑑定報告內所附之照片即可知。
    (3)又本件被告於銷售之初係說明權狀有四十八坪，使用八十坪五個房間五個車位
      ，而所謂五個車位，係指房屋圍牆外可供停車之停車空間有四個，再加上圍牆
      內之車位即有五個，而因原告質疑圍牆外之停車位無法保證使用，故雙方事後
      簽立之定金收據上買賣標的除建物、土地外，始只載明車庫及地下室。按此車
      庫經原告事後查證係法定空地亦非合法停車位，至於地下室有合法使用權及室
      內面積未包含小公在內等情事，均係被告等於洽談及簽訂契約之過程中一再保
      證者，而此佐以證人張碧珠於鈞院九十年十二月廿六日庭訊時證稱：「（問：
      本件締約過程你有參與，有的當初房子是我發現的，我有去過三次看房子，被
      告丙○○有一再保證地下室之使用沒有問題，而且還說權狀上之主建物面積三
      十四坪多，絕對沒有包含公設，三次屋主都在場，我曾經問過屋主室內面積是
      否有三十四坪，他也回答有的，當初房子廣告白板上有記載權狀四十八坪多，
      使用八十坪，五個房間，五個停車位，總價壹仟肆佰捌拾萬元，我認為符合原
      告之需求才告訴原告的」（詳九十年十二月廿六日言詞辯論筆錄所載）。且證
      人簽約時亦在現場，於簽約當日被告等亦一再為相同之表示，故足證被告抗辯
      其已明白告知本件房屋地下室及停車位為非法使用，且室內面積未包含小公在
      內，顯與事實不符。
    2.至於被告等抗辯其對於瑕疵部份已為告知，然查本件銷售之標的物包括地下室
      及停車位在內已如前述，並有專任委託契約書及定金收據可稽。而於兩造簽訂
      之買賣契約中就瑕疵擔保責任並無為任何排除之約定，對於已告知瑕疵之事實
      亦隻字未提，是就被告主張已告知瑕疵之事實依法應由被告等負擔舉證責任否
      則被告依法即應負擔瑕疵擔保責任。
三、證據：提出買賣契約書影本一件、訂金收據影本一件、產權調查表影本一件、建
    物測量成果圖影本一件、土地登記謄本影本二件、建物登記謄本影本一件、存證
    信函影本二件、律師函影本一件、裁判影本一件、專任委託書影本一件、最高法
    院裁判影本一件、不動產鑑定報告書影本一件及不動產買賣意願書影本一件；並
    聲請訊問證人張碧珠。
乙、被告方面：
一、被告乙○○部分：
（一）聲明：
    1.原告之訴及其假執行之聲請均駁回。
    2.如受不利之判決時，願供擔保請准免為假執行。
（二）陳述：
    1.被告乙○○係委託被告地球村公司處理出售系爭房地事宜，且於與該公司訂立
      委託銷售契約時，即已將土地、建物權狀暨土地建物謄本交付該公司，由該公
      司憑以向購屋者說明，原告於訂約前，已詳閱土地建物登記之現況，並多次至
      現場實際瞭解，其間被告並無任何施用詐術，使原告陷於錯誤之可能，且被告
      僅於九十年七月十九日收受訂金，及九十年七月二十八日訂立不動產買賣契約
      時，始與原告見面，更無施詐可能，再者依兩造所訂之買賣契約第十五條不動
      產標示，亦記載「土地座落台北縣中和市○○段三七一、三七二、三七四地號
      權利範圍二分之一、二分之一、六分之一共計參筆，建物座落台北縣中和市○○街十五巷二十二號一樓面積一層一一五．○四平方公尺，平台一七．四○平
      方公尺，建號一一一五，權利範圍：所有權全部，及其共同使用部分，建號：
      一一二一」，系爭房地既均為被告所有，且均無不實記載之情事，上情足證，
      原告空言主張被告有詐欺行為，而為撤銷其意思表示，除無事實之根據外，僅
      在掩飾其無故不買之違約行為，是原告主張撤銷並無理由。
    2.依兩造所立契約第十四條特約事項所記載之各項約定顯示原告就系爭標的設定
      負擔之情形，及屋內各項設施，如天然瓦斯、廚房流理台與其他固定物，均要
      求被告留置不得拆除搬遷，上情足證原告對系爭標的物之各種狀況均甚瞭解，
      應無被詐欺陷於錯誤，而簽立不動產買賣契約之情事，原告於事後主張撤銷應
      無理由。
    3.原告依系爭不動產買賣契約第二條之約定應於九十年八月十二日支付新台幣一
      百二十萬元，然屆期被告將過戶文件備齊，至白代書事務所，原告竟未依約支
      付上述款項，經被告乙○○及被告地球村公司法定代理人甲○○代書定期催告
      ，仍拒不於七日內依約履行，被告乙○○依合約第十條之約定，將原告已支付
      價款一百二十萬元沒收，抵作違約金，自屬有理由，是本件原告請求返還並無
      理由。
    4.原告主張被告違法占用訴外人王坤旺之三六九地號私人土地等情，容與事實不
      符，查系爭房地之建號、地號均於立約時詳載於買賣契約第十五條，已如前述
      ，其間並無原告所述地下室及車庫等之記載，已足證原告所陳，事後調閱建物
      登記謄本之陳述不實，且該停車位，本非本件不動產買賣標的物，仍應依不動
      產買賣標的物之範圍為依據，原告上述主張並無理由。
    5.原告既主張買賣之物有瑕疵，即應就該重大瑕疵負舉證之責，系爭房地既經原
      告及其家人多次至現場勘估，亦有土地、建物謄本可資核對，顯示原告對土地
      建物現況，均相當瞭解，始於九十年七月十九日支付定金，並進而於九十年七
      月二十八日簽約，尤不得於事後反悔，而片面解約，原告應依約於九十年八月
      十二日支付新幣一百二十萬元，惟原告並未依約履行，已於前狀詳述，原告即
      有可歸責之事由，被告依約催告後沒收其已付之價金，應屬對債務不履行之懲
      罰，觀之該不動產買賣契約第十條即明，自不以損害發生為必要，原告之主張
      並無理由。
    6.原告所舉證人張碧珠，係原告藍明華之女友，且由證人至系爭標的現場看屋，
      並自稱藍太太，即可證明證人與原告係未婚配偶之關係，依法本不得令其具結
      ，是證人張碧珠所為之證言，已不足採，另查證人曾親赴系爭房地現場看屋多
      次，亦有被告地球村公司法定代理人甲○○代書於九十年七月十一日，依土地
      、建物謄本所製作房地產說明書，暨相關土地、建物謄本可資參酌，其間並無
      虛偽不實之情事，真如證人所述該買賣房地，存有諸多瑕疵，或與登記資料記
      載不符，原告即不致支付斡旋金，並進而訂約支付約定之價金，是證人所述與
      事實不符，自不得採為心證之基礎。
（三）證據：提出存證信函影本二件。
二、被告地球村公司、丙○○部分：
（一）聲明：
    1.原告之訴及其假執行之聲請均駁回。
    2.如受不利之判決時，願供擔保請准免為假執行。
（二）陳述：原告所提出由被告地球公司製作之產權說明書，完全係依照登記簿謄本
      來記載，並無任何之虛偽不實之處。且被告丙○○亦曾當面依係爭房地之登記
      謄本、測量成果圖及地籍圖，包括主建物、附屬建物、地下室持分狀況、公共
      設施等等事項，均對原告說明清楚一切以登記為準，其中並善意提醒原告自建
      物測量成果圖可看出主建物包含電梯、樓梯間（即「小公」），此乃依舊法規
      定之登記方式，而新法修正後即嚴格限制「小公」不得併入主建物，而必須登
      記為共同使用部分。被告地球村公司、丙○○及其他公司職員從未向原告保證
      地下室及車庫部分擁有全部使用之權利，而是非常善意提醒原告該地下室是持
      分六分之一之權利，若樓上住戶有異議，必須開放予整棟住戶使用，否則會涉
      及侵占罪嫌，並告知原告該車庫沒有產權保障，只是私人搭設之違章採光罩等
      情形。
（三）證據：提出專任委託書、不動產買賣意願書、訂金收據、買賣契約書、仲介服
      務費收據、產權調查表、存證信函及建物測量成果圖等影本各一件。
    理    由
一、原告起訴主張其於九十年七月二十八日經由被告地球村公司人員即被告丙○○之
    居間，向被告乙○○購買系爭房地，買賣總價為一千二百萬元，原告業已依約給
    付價款一百二十萬元。依被告地球村公司所提供產權調查表，說明系爭房屋主建
    物為三四．八坪，被告等並向原告表明主建物未包含樓梯間，並再三保證地下室
    及車庫部分擁有單獨之所有權，且於地下室尚規劃單獨二間和室，並為買賣標的
    之一部。詎料，於簽約後經原告調閱相關謄本，發現主建物事實上係含有六．三
    坪左右之樓梯間面積，及被告乙○○就地下室部分實際僅持有六分之一權利，該
    地下室係未經其他住戶同意擅自封閉隔間，被告等顯係惡意蒙騙，且更甚者，原
    告並發現被告所欲交付之車庫竟違法占用訴外人王坤旺先生之三六九地號私人土
    地面積達一．六七坪，其侵害第三人之所有權甚明。是被告等故意虛構並隱匿上
    揭標的瑕疵之事實，共同欺瞞原告誘使簽訂本件制式契約之詐欺行為，嗣雖經原
    告於九十年八月二日發函向其等主張撤銷買賣契約並返還價金，詎被告竟未依原
    告所請反漠視其所欲為之給付具有重大之瑕疵，竟欲片面主張解除契約，並沒收
    價金，原告除再度發函表明立場外，為示慎重乃復於九十年八月廿七日委請律師
    發函表示已撤銷原告因被詐欺所為系爭買賣契約之意思表示，惟亦未獲正視。為
    此，原告乃依民法第九十二條之規定撤銷原告及被告乙○○所簽訂之買賣契約，
    並依民法第一百七十九條、第一百八十二條第二項、第一百八十四條、第一百八
    十五條、第一百八十八條之規定請求如先位聲明所示。縱使被告之欺罔行為未該
    當民法上之詐欺，惟系爭建物、地下室、車庫等主給付實具有重大瑕疵，絕非當
    初所允諾及保證者，爰依民法第三百五十四條、第三百五十九條、第二百五十九
    條第一項、第二項等規定，原告自得行使解除權，並請求如備位聲明所示等語。
二、（一）被告乙○○則以：其係委託被告地球村公司處理出售系爭房地事宜，且於
    與該公司訂立委託銷售契約時，即已將土地、建物權狀暨土地建物謄本交付該公
    司，由該公司憑以向購屋者說明，原告於訂約前，已詳閱土地建物登記之現況，
    並多次至現場實際瞭解，其間被告並無任何施用詐術，使原告陷於錯誤之可能，
    且被告僅於九十年七月十九日收受訂金，及九十年七月二十八日訂立不動產買賣
    契約時，始與原告見面，更無施詐可能，再者依兩造所訂之買賣契約第十五條不
    動產標示，亦記載「土地座落台北縣中和市○○段三七一、三七二、三七四地號
    權利範圍二分之一、二分之一、六分之一共計參筆，建物座落台北縣中和市○○
    街十五巷二十二號一樓面積一層一一五．○四平方公尺，平台一七．四○平方公
    尺，建號一一一五，權利範圍：所有權全部，及其共同使用部分，建號：一一二
    一」，系爭房地既均為被告所有，並無不實記載之情事，且原告所稱之停車位，
    本非系爭不動產買賣標的物，原告空言主張被告有詐欺行為，而為撤銷其意思表
    示，除無事實之根據外，僅在掩飾其無故不買之違約行為，是原告主張撤銷並無
    理由等語置辯；（二）被告地球村公司、丙○○則以：被告地球村公司製作之產
    權說明書，完全係依照登記簿謄本來記載，並無任何之虛偽不實之處。且被告丙○○亦曾當面依係爭房地之登記謄本、測量成果圖及地籍圖，包括主建物、附屬
    建物、地下室持分狀況、公共設施等等事項，均對原告說明清楚一切以登記為準
    ，其中並善意提醒原告自建物測量成果圖可看出主建物面積包含電梯、樓梯間，
    被告地球村公司、丙○○及其他公司職員從未向原告保證地下室及車庫部分擁有
    全部使用之權利，而是非常善意提醒原告該地下室是持分六分之一之權利，若樓
    上住戶有異議，必須開放予整棟住戶使用，否則會涉及侵占罪嫌，並告知原告該
    車庫沒有產權保障，只是私人搭設之違章採光罩等語，資為抗辯。
三、本件原告主張其於九十年七月二十八日經由被告地球村限公司人員即被告丙○○
    之居間，向被告乙○○購買房地，雙方並簽訂買賣契約書，約定買賣總價為一千
    二百萬元，原告業已依約給付價款一百二十萬元等事實，業據提出不動產買賣契
    約書及訂金收據影本各一件為證，復為被告等所不爭執，應堪信為真正。是揆諸
    前揭兩造提出之攻擊防禦方法，本件應審究者為：（一）被告等是否曾告知原告
    主建物登記面積並未包含樓梯間面積，並保證系爭房地之地下室及車庫部分係擁
    有單獨之所有權，而共同故意虛構並隱匿系爭建物室內面積包括小公及地下室、
    停車位為違建等事實，使原告陷於錯誤而訂定系爭買賣契約？即原告可否依據民
    法第九十二條規定撤銷原告因被詐欺所為系爭買賣契約之意思表示？（二）系爭
    買賣標的物是否具有明顯、重大並難於補正之瑕疵，原告是否得據此解除系爭買
    賣契約？茲分述如下：
（一）1.原告雖主張於簽訂系爭買賣契約前，被告等向原告表明主建物登記面積並未
        包含樓梯間面積，並再三保證地下室及車庫部分擁有單獨之所有權，且於地
        下室尚規劃單獨二間和室，並為買賣標的之一部，詎料，於簽約後經原告調
        閱相關謄本，發現主建物面積事實上係含有六．三坪左右之樓梯間面積，及
        該地下室部分實際僅持有六分之一權利，且係未經其他住戶同意擅自封閉隔
        間，原告並發現系爭車庫竟違法占用訴外人王坤旺先生之三六九地號私人土
        地面積達一．六七坪，是被告等故意虛構並隱匿前開事實，共同欺瞞原告誘
        使簽訂系爭買賣契約云云，被告等對於系爭房地之主建物登記面積包含電梯
        、樓梯間，及地下室、車庫部分並無單獨之所有權等事實固不爭執，然否認
        曾經向原告表明主建物登記面積並未包含樓梯間面積，並保證地下室及車庫
        部分擁有單獨之所有權等情。惟按當事人主張有利於己之事實者，就其事實
        有舉證之責任，但法律別有規定或依其情形顯失公平者，不在此限，民事訴
        訟法第二百七十七條定有明文。又被詐欺而為意思表示者，依民法第九十二
        條第一項之規定，表意人固得撤銷其意思表示，惟主張被詐欺而為表示之當
        事人，應就此項事實負舉證之責任，最高法院四十四年台上字第七五號判例
        可資參照。是原告既主張係受到被告等之詐欺始簽訂系爭買賣契約，則此被
        詐欺之事實自應由原告負舉證責任。
      2.經查：觀諸系爭買賣契約第十五條關於不動產標示之記載：「土地坐落台北
        縣中和市○○段三七一、三七二、三七四地號權利範圍二分之一、二分之一
        、六分之一共計參筆，建物座落台北縣中和市○○街十五巷二十二號一樓面
        積一層一一五．○四平方公尺，平台一七．四○平方公尺，建號一一一五，
        權利範圍：所有權全部，及其共同使用部分，建號：一一二一」，經核與系
        爭房地之土地及建物登記謄本上之記載無異，是被告等辯稱系爭買賣標的之
        房地既均為被告乙○○所有，且係依照登記謄本為記載，並無不實記載之情
        事等語，即堪予採信。雖證人張碧珠到庭證稱：「（問：本件締約過程你有
        參與？）有的。當初房子是我發現的，我有去過三次看房子，被告丙○○有
        一再保證地下室之使用沒有問題，而且還說權狀上之主建物面積三十四坪多
        ，絕對沒有包含公設。三次屋主都在場，我曾經問過屋主室內面積是否有三
        十四坪，他也有回答有的。當初房子廣告白板上有記載權狀四十八坪多，使
        用八十坪，五個房間，五個車位，總價一千四百八十萬元，我認為符合原告
        之需求，才告訴原告的」云云，惟除被告等均否認前開證人所言外，且因證
        人張碧珠並不否認當初看房子時係自稱原告之太太等情，顯見證人張碧珠與
        原告間之關係匪淺，是其證言是否會有所偏頗而不足採信，或與事實相符而
        堪為採信，即尚有斟酌之餘地。再者，衡諸一般不動產買賣之交易常情，買
        賣雙方於締約前必會詳細核對系爭買賣標的物之土地、建物所有權狀及登記
        簿謄本，且本件買賣標的既已為中古成屋，交付之標的物亦應以目前房屋之
        現況為主，是故，非唯被告等一再否認曾保證地下室及車庫部分擁有單獨之
        所有權，及表明主建物登記面積並未包含樓梯間面積等情，即使縱認被告曾
        經為此等保證，然地下室及車庫部分擁有單獨之所有權之事實，亦顯與登記
        簿謄本上之記載不符，且買賣契約上既已將主建物面積記載明確，原告並亦
        曾實際前往現場查看，為何未發現主建物登記面積事實上係含有六．三坪左
        右之樓梯間面積，是原告所辯顯與常情相違，實難遽以採信。
      3.綜上，原告既未能舉證證明被告等確有詐欺之事實，自無從依據民法第九十
        二條規定撤銷系爭買賣契約，則被告乙○○收受原告業已依約給付之價款一
        百二十萬元即非無法律上之原因，原告尚不得依不當得利之法律關係請求被
        告乙○○返還之。此外，原告既未能舉證證明被告等有何共同詐欺之侵權行
        為等事實，故原告依據共同侵權行為之法律關係請求被告等連帶賠償其損害
        即如先位聲明所示，亦屬無據，均應予駁回。
（二）1.又按民事訴訟如係由原告主張權利者，應先由原告負舉證之責，若原告不能
        先舉證，以證實自己主張之事實為真實，則被告就其抗辯事實即令不能舉證
        ，或其所舉證據尚有疵累，亦應駁回原告之請求，最高法院十七年上字第九
        一七號判例足為參照。
      2.本件原告雖復主張系爭建物、地下室、車庫等主給付實具有重大瑕疵，絕非
        當初所允諾及保證者云云。惟查，系爭買賣標的物依據買賣契約上之記載為
        ：「土地坐落台北縣中和市○○段三七一、三七二、三七四地號權利範圍二
        分之一、二分之一、六分之一共計參筆，建物座落台北縣中和市○○街十五
        巷二十二號一樓面積一層一一五．○四平方公尺，平台一七．四○平方公尺
        ，建號一一一五，權利範圍：所有權全部，及其共同使用部分，建號：一一
        二一」，且與系爭房地之土地、建物之登記謄本相符，已如前述，至原告雖
        主張其與被告乙○○簽立之定金收據上有載明車庫及地下室云云，惟因買賣
        契約上對此並未再為記載，且地下室部分被告乙○○確實亦擁有共同使用部
        分之六分之一應有部分，並無坪數段少或不符等問題，而原告對於兩造間就
        「車庫」究竟有為何種約定，又無法舉證以實其說，是尚難遽以認定「車庫
        」確係屬買賣標的物之一部分。綜此，原告既未能舉證證明本件買賣標的物
        有何瑕疵存在，故原告依民法第三百五十四條、第三百五十九條、第二百五
        十九條第一項、第二項等規定解除權系爭買賣契約，並請求如備位聲明所示
        ，為無理由，亦應予駁回。
四、原告先位及備位之訴既均無理由，其假執行之聲請亦失所附麗，亦應併予駁回。
五、本件事證以臻明確，兩造其餘攻擊防禦方法及未經援用之證據，於判決結果無何
    影響，爰不一一論述，附此敘明。
六、據上論結，本件原告之訴為無理由，依民事訴訟法第七十八條，判決如主文。
中　　　華　　　民　　　國　　九十一　　年　　　四　　　月　　十二　　日
                                臺灣板橋地方法院民事第二庭
~B法　官　崔玲琦
右正本證明與原本無異。
如不服本判決，應於判決送達後廿日，內向本院提出上訴狀。
中　　　華　　　民　　　國　　九十一　　年　　　四　　　月　　 十五 　　日
~B書記官　陳倨篁
